【裁判字號】    97,判,1083
【裁判日期】    971204
【裁判案由】    贈與稅
【裁判全文】
最  高  行  政  法  院  判  決
                                      97年度判字第1083號
再 審原 告  甲○○
            乙○○
            丙○○
                          共同.
再 審被 告  財政部臺灣省中區國稅局
代  表  人  丁○○
上列當事人間贈與稅事件，再審原告對於中華民國95年12月14日
本院95年度判字第2071號判決，提起再審之訴，本院判決如下：
    主  文
再審之訴駁回。
再審訴訟費用由再審原告負擔。
    理  由
一、本件再審原告丙○○之配偶謝汶圳於民國86年8月21日死亡
    ，謝汶圳（下稱被繼承人或贈與人）生前於85年間將現金新
    臺幣（下同）31,700,000元、23,800,060元、41,400,000元
    及18,300,000元，合計115,200,060元轉存其四位子女，即
    再審原告乙○○、再審原告甲○○、訴外人謝翠杏（拋棄繼
    承）及訴外人謝丹鶴（拋棄繼承）金融機構帳戶，經再審被
    告查獲屬無償贈與，乃併同當年度前次贈與金額28,050,000
    元，初查核定85年度贈與總額143,250,060元，應納贈與稅
    額56,008,030元。再審原告乙○○、丙○○、甲○○等三人
    不服，主張系爭款項之上揭受贈人等已於85年間陸續匯回被
    繼承人，並無贈與情事，往來資金純為借貸而非贈與等情，
    申經復查結果，剔除再審原告甲○○部分，獲准追減贈與總
    額23,800,060元。再審原告等仍表不服，循序提起行政訴訟
    ，經臺中高等行政法院93年度訴字第632號判決（下稱原審
    判決）駁回，再審原告提起上訴，復經本院95年度判字第20
    71號判決（下稱原確定判決）駁回，遂提起本件再審之訴。
二、查原確定判決係以：
  (一)原審判決於判決理由欄詳就本件爭點即舉證責任之分配、證
    據之證明力及被繼承人之贈與是否未逾核課期間7年，再審
    被告於該期間內查得應徵之稅捐，得否依法補徵，明確詳述
    其得心證之理由，原審對證據之取捨與再審原告等所希冀者
    不同，致其事實之認定亦異於再審原告之主張者，原不得謂
    為原審判決有違背法令之情形。
  (二)又原審判決援引本院92年9月份庭長、法官聯席會決議，說明
    本件被繼承人謝汶圳於86年8月21日死亡，再審原告等為其
    法定繼承人，被繼承人於死亡前三年內為贈與，於贈與時即
    負有繳納贈與稅之義務，贈與稅捐債務成立。被繼承人死亡
    時，稅捐稽徵機關縱尚未對其核發課稅處分，亦不影響該稅
    捐債務之效力。此公法上之財產債務，不具一身專屬性，依
    民法第1148條規定，由其繼承人繼承，稅捐稽徵機關於被繼
    承人死亡後，自應以其繼承人為納稅義務人，於核課期間內
    ，核課其繼承之贈與稅。至遺產及贈與稅法第15條及第11條
    第2項僅規定上開贈與財產應併入計算遺產稅及如何扣抵贈
    與稅，並未免除繼承人繼承被繼承人之贈與稅債務，財政部
    81年6月30日台財稅第811669393號函釋與前開規定尚無牴觸
    。並無違再審原告所舉法律保留等諸原則，而認再審被告以
    繼承人再審原告等三人為納稅義務人，予以核課贈與稅，並
    無不合，進而維持訴願決定及原處分，無判決不適用法規或
    適用不當之違法，亦難謂有判決不備理由之違法等語，為判
    斷基礎，因而駁回再審原告之上訴。
三、再審原告再審意旨則稱：系爭贈與稅事件，經原審判決原告
    之訴駁回，提起上訴亦經原確定判決上訴駁回，惟上開判決
    就本件繼承人是否為贈與稅之納稅義務人，均援引本院92年
    9月18日庭長法官聯席會議決議，關於被繼承人死亡前所為
    贈與，至繼承發生日止，稽徵機關尚未發單課徵贈與稅者，
    應以繼承人為納稅義務人發單課徵贈與稅部分為判決基礎，
    但上開會議決議，業經司法院95年12月29日釋字第622號解
    釋宣告牴觸憲法而無效，再審原告依法對原確定判決提起再
    審之訴自屬合法等語。
四、本院按：
  (一)本件再審原告是以本院95年度判字第2071號判決為再審對象
    ，主張行政訴訟法第273條第1項第1款及同法第274條規定之
    再審事由，提起本件再審。而其具體之再審理由不外是：上
    開確定判決形成判斷結論所依據之法規範為「本院92年9月
    18日庭長法官聯席會議決議」，但該決議業經司法院於95年
    12月29日作成釋字第622號解釋，宣告上開決議牴觸憲法而
    無效，故原確定判決有「適用法規顯有錯誤」及「為判決基
    礎之裁判適用法規顯有錯誤」之再審事由存在云云。
  (二)但查司法院釋字第622號解釋意旨，係宣告「『本院92年9月
    18日庭長法官聯席會議決議』自該解釋公布之日（95年12月
    29日）起，應不予援用」。意即該決議之規範效力是自95年
    12月29日起，向後喪失，但在該日以前，其規制效力依然存
    在。而前開確定判決既於95年12月14日作成，則在作成判決
    時，該決議之規範效力仍然存在，原確定判決引用該決議為
    其裁判之規範基礎，並無「適用法規顯有錯誤」可言，是可
    見本件再審之訴，顯無再審理由，應予駁回。
五、據上論結，本件再審之訴為無理由。依行政訴訟法第278條
    第2項、第98條第1項前段、第104條、民事訴訟法第85條第1
    項前段，判決如主文。
中    華    民    國    97    年    12    月    4     日
                    最高行政法院第一庭
                        審判長法官  鄭  淑  貞
                              法官  曹  瑞  卿
                              法官  黃  秋  鴻
                              法官  帥  嘉  寶
                              法官  胡  方  新
以  上  正  本  證  明  與  原  本  無  異
中    華    民    國    97    年    12    月    4     日
                              書記官  莊  俊  亨


司法院資訊處製作；財團法人民間司法改革基金會備份。
